臺灣彰化地方法院民事判決
110年度訴字第873號
原      告  江尚權  

訴訟代理人  林世祿律師
複代理人    江欣鞠  
被      告  江蜂    
訴訟代理人  張伯書律師
上列當事人間請求確認債權不存在等事件，本院於民國110年10
月15日言詞辯論終結，判決如下：
    主  文
確認被告對原告逾新臺幣貳拾壹萬柒仟元(即本院110年度司促字
第3485號支付命令附表三所示之債權)債權不存在。
被告不得執本院110年度司促字第3485號支付命令強制執行其中
如附表一所示債權。
原告其餘之訴駁回。
訴訟費用由百分之八十由被告負擔，餘由原告負擔。
事實及理由
壹、原告主張：
  被告前執原告簽發之附表一所示票據(下稱系爭票據)及附表
    二所示債權向本院聲請核發支付命令，經本院核發110年度
    司促字第3485號支付命令裁定(下稱系爭支付命令)，被告執
    前開支付命令於民國(下同)110年6月23日向本院聲請對原告
    財產為執行，經本院以110年度司執字第27291號清償債務事
    件（下稱系爭強制執行事件）執行中。惟因原告係居住於同
    一門牌之三合院，並未收到寄存送達之系爭支付命令；且附
    表一所示票據僅暫時寄放於兩造之父家中，並未交付予被告
    ；又附表二之匯款亦非匯至伊帳戶，伊不知有代償，伊之農
    會債務係伊父親處理與被告無涉；另附表一編號１至５所示票
    據債權業已罹於時效；編號６票額新台幣（下同）40萬元之
    本票亦無借貸之情事發生，遑論原告有收受該款項。被告執
    系爭支付命令向法院聲請強制執行，自屬無據。爰依民事訴
    訟法第521條第3項提出確認債權不存在之訴；依同法第521
    條即強制執行法第14條第2項提出債務人異議之訴；依消滅
    時效規定請求確認債權不存在，請求如聲明所示等語。
  並聲明：㈠確認被告對原告新臺幣(下同)壹佰零貳萬柒仟元(
    即本院110年度司促字第3485號支付命令所示債權)債權不存
    在。㈡本院110年度司執字第27291號清償債務強制執行程序
    應予撤銷。㈢被告不得執本院110年度司促字第3485號支付命
    令強制執行其中如附表一所示債權。㈣訴訟費用由被告負擔
    。
貳、被告則以：　　
　附表一之支票及本票，係原告陸續向被告借款用以清償原告
    所負之債務而開立，原告自應依票據文義負責。附表二所載
    之債權，係原告於100年12月29日以被告為保證人向彰化縣
    員林鎮農會借款30萬元，约定清償期限為105年12月29日，
    按月計付利息及攤還本金。詎料原告於102年3月29日起未依
    約繳納本息，經彰化縣員林鎮農會向法院聲請對兩造核發支
    付命令，並以該支付命令為執行名義對被告為強制執行。被
    告為免名下財產遭到拍賣，遂分別於102年12月4日、102年1
    2月19日、102年12月31日、103年1月13日代為清償原告積欠
    之如附表二所示本息共計217,000元，被告依民法第749條規
    定承受上開消費借貸債權，自得請求原告代償之附表二所示
    金額及自代償時起如按法定利率計算之利息等語。
　並聲明：㈠原告之訴駁回。㈡訴訟費用由原告負擔。　
參、得心證之理由：　　
  確認法律關係之訴，非原告有即受確認判決之法律上利益者
    ，不得提起之，民事訴訟法第247條第1項前段定有明文。是
    確認之訴，以原告有即受確認判決之法律上利益者，方有保
    護之必要。所謂即受確認判決之法律上利益，係指因法律關
    係之存否不明確，致原告在私法上之地位有受侵害之危險，
    而此項危險得以對於被告之確認判決除去之者而言（最高法
    院42年台上字第1031號判例意旨參照）。查：被告持附表一
    所示之系爭票據及附表二所示債權，向本院聲請核發支付命
    令，經本院於110年3月25日核發系爭支令命令，被告再執系
    爭支付命令為執行名義，向本院民事執行處聲請強制執行等
    情，有原告提出之支付命令裁定、民事強制執行函稿(見本
    院卷第17頁至第24頁)等為證，且為被告所不爭執，復經本
    院依職權調取系爭支付命令、強制執行聲請案卷查核無誤，
    堪信為真實。被告取得本院核發之系爭支付命令，據以聲請
    強制執行，原告即有受強制執行之危險，該等危險得以本件
    確認判決除去，則原告於否認上開債權後，提起確認之訴，
    自有即受確認判決之法律上利益而得合法提起，合先敘明。
  原告主張被告前於110年間執原告簽發之系爭票據及附表二所
    示債權向本院聲請核發支付命令，經本院核發110年度司促
    字第3485號支付命令裁定後，被告執系爭支付命令支付命令
    聲請強制執行，經本院以110年度司執字第27291號清償債務
    事件執行中，經本院調取系爭支付命令裁定及強制執行案卷
    宗核閱屬實，且為被告所不爭執，是此部分之主張，堪予採
    認。
　按確認法律關係不存在之訴，如被告主張其法律關係存在時
    ，應由被告負舉證責任，最高法院42年台上字第170 號判例
    要旨可參。再按當事人主張金錢消費借貸契約存在，應就借
    貸意思表示合致及借款業已交付之事實，負舉證責任（最高
    法院104 年度台簡上字第23號判決參照）。次按支票為無因
    證券，交付票據之原因甚多，或為贈與、或為買賣、或為確
    保當事人間已存在之法律關係、或為消滅已存在之法律關係
    ，非僅囿於金錢借貸一端而已，故除別有證據外，僅為支票
    之簽發、授受或轉讓，自不足以證明其原因事實，執票人如
    主張票據，係發票人向其借款而簽發交付，而發票人抗辯未
    收受借款，消費借貸並未成立，則就借款已交付之事實，自
    應由執票人負舉證責任（最高法院89年度台上字第1082號、
    105 年度台簡上字第17號判決可資參照）。查：被告固 提
    出附表一所示支票以證兩造間存有消費借貸關係，惟原告否
    認有向被告借款之事實，揆諸前開見解，被告即應證明兩造
    間有消費借貸合意及借款業已交付等事實。但被告之訴訟代
    理人於審理中明白表示「我們有去查過相關資料，但查不到
    。」、「對於本票，我們無法舉證付款的事實，因為當時付
    現金，所以沒有其他證據。」(見本院卷第147頁至第148頁)
    等語，既被告無法證明原告有交付票據予原告及被告有交付
    現金予原告，則被告主張依附表一所示票據請求原告給付票
    款，即尚屬無據。另原告尚主張附表一編號1至5支票所示債
    權業已罹於時效等語，而被告對之亦表不爭執（見本院卷第
    147頁），故縱認兩造就前開附表一編號1至5票據債權存在
    ，亦因已罹於時效而消滅，則被告所辯，亦不足採，附此敘
    明。
  又按債權人得將債權讓與於第三人；保證人向債權人為清償
    後，於其清償之限度內，承受債權人對於主債務人之債權，
    民法第294條第1項前段及第749條前段分別定有明文。再按
    遲延之債務，以支付金錢為標的者，債權人得請求依法定利
    率計算之遲延利息，但約定利率較高，仍從其約定利率，民
    法第233條第1項復定有明文。查:原告主張其於100年12月28
    日向員林鎮農會借得系爭貸款30萬元未清償，經被告之父江
    定渡交付金錢請被告前往匯款云云，惟依農業發展基金貸款
    借據所載之借款人為原告江尚權，連帶保證人為被告江蜂，
    該債務與兩造之父無關，又因原告未依約清償員林鎮農會之
    貸款，致員林鎮農會強制執行被告所有之不動產，被告遂分
    別於102年12月4日、102年12月19日、102年12月31日、103
    年1月13日代償原告積欠彰化縣員林鎮農會如附表二所示本
    息共計217,000元，此有被告提出之農業發展基金貸款借據
    、民事執行處102年10月15日查封登記函、彰化縣員林鎮農
    會送款簿(存根聯)等(見本院卷第58頁至第72頁)為證，堪信
    被告因擔任原告連帶保證人而為避免其名下不動產遭法院拍
    賣，遂代為清償原告積欠之債務。原告僅空言當初係原告父
    親拿錢出來還的云云，惟既未能舉證以實其說，參諸前開說
    明，被告抗辯附表二所示債權共計217,000元債權存在，於
    法自屬有據，尚屬可採。
  綜上所述，原告請求確認被告對於原告就本院110年度司促字
    第3485號支付命令所示債權，逾217,000元債權不存在，及
    被告不得執本院110年度司促字第3485號支付命令強制執行
    其中如附表一所示債權，為有理由；逾此部分之請求，均無
    理由，應予駁回。
肆、本件事證已臻明確，兩造其餘之攻擊或防禦方法及所用之證
    據，經本院斟酌後，認為均不足以影響本判決之結果，爰不
    逐一論列，附此敘明。
伍、論結：原告之訴為部分有理由、部分無理由，依民事訴訟法
    第79條，判決如主文。
中　　華　　民　　國　　110 　年　　10　　月　　29　　日
                  民事第一庭    法　官　洪志賢
附表一
編號 發票人 金額(新臺幣) 支票號碼 發票日期 利息起算日 1 江尚權 拾萬元 FB0000000 94.11.25 94.11.29 2 江尚權 拾萬元 FB0000000 94.12.25 94.12.27 3 江尚權 陸萬元 WG00000000 90.3.13 90.3.21 4 江尚權 陸萬元 TH0000000 91.8.6 91.8.28 5 江尚權 玖萬元 WG400316 91.8.28 91.9.28 6 江尚權 肆拾萬元 CH No419833 108.9.10 108.9.30 
附表二
債務人 金額(新臺幣) 代償日期 利息起算日期 江尚權 貳萬元 102.12.4 102.12.4 江尚權 伍萬元 102.12.19 102.12.19 江尚權 伍萬元 102.12.31 102.12.31 江尚權 玖萬柒仟元 103.1.13 103.1.13 

以上正本係照原本作成。
如對判決上訴，應於判決送達後20日內向本院提出上訴狀。如委
任律師提起上訴者，應一併繳納上訴審裁判費。
中　　華　　民　　國　　110 　年　　10　　月　　29　　日
                                        書記官  林嘉賢